【裁判字號】    98,訴,2365
【裁判日期】    990924
【裁判案由】    貪污等
【裁判全文】
臺灣板橋地方法院刑事判決              98年度訴字第2365號
公  訴  人  臺灣板橋地方法院檢察署檢察官
被      告  甲○○
選任辯護人  林勝木律師
被      告  丁○○
選任辯護人  葉志飛律師
            黃柏承律師
被      告  戊○○
選任辯護人  李傳侯律師
            李建慶律師
            謝思賢律師
上列被告因偽造文書等案件，經檢察官提起公訴（97年度偵字第
19370 、31336 、98年度偵字第15747 號），本院合議庭裁定改
依簡式審判程序審理，並判決如下：
    主    文
甲○○共同犯行使變造公文書罪，處有期徒刑壹年貳月；減為有
期徒刑柒月，緩刑貳年，並應向國庫支付新台幣壹萬元。
丁○○犯行使公務員登載不實罪，處有期徒刑壹年貳月；減為有
期徒刑柒月，緩刑貳年，並應向國庫支付新台幣壹萬元。
戊○○犯行使公務員登載不實罪，處有期徒刑壹年貳月，緩刑
年，並應向國庫支付新台幣貳萬元。
    事    實
一、甲○○前於民國95年5 月27日晚間0 時23分許，在臺北縣蘆
    洲市○○路408 巷口，因飲酒後呼氣酒精濃度達0.53MG/L，
    仍駕駛車牌號碼2E-3308 號自小貨車，遭員警乙○○依規定
    告發，並開立北縣警交字第C00000000 號舉發通知單；詎甲○○為求免罰，乃請託台北縣政府警察局蘆洲分局交通分隊
    警員丙○○，2 人基於行使變造公文書之犯意聯絡，由丙○○於95年5 月28日某時，在台北縣政府警察局蘆洲分局交通
    分隊，將前述舉發通知單通知聯、移送聯之「車牌號碼」、
    「車輛種類」、「車主姓名」、「車主地址」、「違規事實
    」、「舉發違反法條」、「應到案處所」欄位，以筆將原字
    跡塗抹至難以辨識，再將「舉發違反法條：第83條第1 項第
    2 款（應為第83條第2 款之誤），違規事實：任意設攤，應
    到案處所：台北縣政府蘆洲分局」等不實內容填載於前述舉
    發通知單之通知聯及移送聯，並盜用不知情之乙○○職章，
    分別蓋於通知聯及移送聯各7 處，而變造該等公文書；再由
    甲○○於95年6 月5 日，持前揭舉發通知單通知聯交還予蘆
    洲分局交通裁決室歸檔，並繳款新台幣（下同）300 元辦理
    結案而行使之，而共同行使變造公文書，足生損害於警察、
    監理機關對交通裁罰管理之正確性。
二、丁○○係台北縣政府警察局蘆洲分局成州派出所警員，其於
    96年1 月20日下午4 時50分許，在臺北縣五股鄉○○路與凌
    雲路口，攔檢林信財駕駛、登記龍形股份有限公司所有之自
    用大貨車，誤以其超載而開立北縣警交字第C00000000 舉發
    通知單，因林信財持續表達抗議，經丁○○詢問成州派出所
    副所長張鈞統，得知舉發有誤，乃基於行使公務員登載不實
    文書之犯意，明知並無在道路上販賣物品之事實，仍於舉發
    數日後，在成州派出所內，將該舉發通知單通知聯、移送聯
    之「車牌號碼」、「車輛種類」、「車主姓名」、「車主地
    址」、「違規事實」、「舉發違反法條」、「應到案處所」
    等欄位，均以筆將原字跡塗抹至難以辨識，再將「舉發違反
    法條：第83條第1 項第2 款（移送聯）、第83條第1 項第3
    款（通知聯）（均為第83條第2 款之誤），違規事實：在道
    路上任意販賣物品妨礙交通，應到案處所：台北縣政府蘆洲
    分局，違規時間：96年2 月26日下午4 時50分，應到案日期
    ：96年3 月14日」等不實事項登載於職務上所掌之前述舉發
    通知單之通知聯及移送聯之公文書，並加蓋其職名章；再於
    96年3 月1 日，持前揭舉發通知單通知聯交還予蘆洲分局交
    通裁決室歸檔，並繳款400 元辦理結案而行使之，足生損害
    於林信財及警察、監理機關對交通裁罰管理之正確性。
三、戊○○係台北縣政府警察局蘆洲分局八里分駐所警員，其於
    96年4 月23日下午5 時許，在台北縣八里鄉○○路○ 段255
    巷口，見李義福所僱用之MA21636 號起重機妨礙車輛通行，
    因不知起重機編號無法輸入電腦裁罰，乃誤以「在顯有妨礙
    他車通行處所停車」為由，開立北縣警交字第C00000000 號
    舉發通知單予以告發；同日返所後，經詢問後發現上情，乃
    隨即返回現場，基於行使公務員登載不實文書之犯意，明知
    並無在車道上旁販賣物品之事實，仍將該舉發通知單通知聯
    、移送聯之「車牌號碼」、「車輛種類」、「車主姓名」、
    「違規事實」、「舉發違反法條」等欄位，予以塗改，再將
    「舉發違反法條：第83條第1 項第2 款（為第83條第2 款之
    誤），違規事實：在車道上任意販賣物品，車主姓名：昇宏
    起重公司」等不實事項登載於職務上所掌之前述舉發通知單
    之通知聯及移送聯之公文書，並加蓋其職名章；再於96年5
    月3 日，持前揭舉發通知單通知聯交還予蘆洲分局交通裁決
    室歸檔，並繳款400 元辦理結案而行使之，足生損害於李義
    福及警察、監理機關對交通裁罰管理之正確性。
四、案經臺北縣政府警察局蘆洲分局報請臺灣板橋地方法院檢察
    署檢察官偵查起訴。
    理    由
一、被告甲○○、丁○○、戊○○所犯皆為死刑、無期徒刑或最
    輕本刑為3 年以上有期徒刑以外之罪，其等於準備程序中就
    被訴事實為有罪之陳述，經法官告知簡式審判程序之旨，並
    聽取公訴人之意見後，依刑事訴訟法第273 條之1 第1 項規
    定，裁定由受命法官獨任進行簡式審判程序，合先敘明。
二、上揭犯罪事實，業據被告甲○○、丁○○、戊○○坦承不諱
    （見本院(四)卷第19至22頁），核與證人乙○○於警、偵訊及
    本院審理時，證人林信財於偵查中，張鈞統、李義福於警詢
    、偵查中所證情節均大致相符（見偵(一)卷第128 至130 、13
    8 、139 、176 、177 頁、偵(二)卷第73至75、130 至132 、
    168 至170 、320 至322 頁、偵(四)卷第74至76、87至90頁、
    本院(三)卷第184 頁反面至185 頁反面），並有蘆洲分局舉發
    違反道路交通管理事件通知單竄改案證物採驗初步鑑驗情形
    及所附相片、交通部公路總局台北區監理所蘆洲監理站99年
    6 月7 日北監蘆三字第0990001929號函、台北縣政府95年6
    月5 日第0000000 號、96年3 月1 日第0000 000號、96年5
    月3 日收據號碼第096X000115號自行收納款項統一收據、前
    開舉發通知單通知聯、移送聯各1 份，舉發單詳細舉發資料
    、舉發單詳細裁罰資料頁面影本各2 份在卷可憑（見偵(四)卷
    第188 至190 、196 、197 、205 頁、本院(二)卷第53至56、
    65 、66 、69至72頁、本院(三)卷第211 頁），足見被告甲○○、丁○○、戊○○之自白皆與事實相符，堪予採信。從而
    ，本案事證明確，被告3 人犯行均堪認定，應依法論科。
三、核被告甲○○之所為，係犯刑法第216 條、第211 條之行使
    變造公文書罪。被告丁○○、戊○○之所為，各係犯刑法第
    216 條、第213 條之行使公務員登載不實罪。按刑法第213
    條登載不實罪，與同法第211 條變造公文書罪之區別，前者
    為有權登載而故意登載不實，後者為無權更改而非法塗改（
    最高法院46年台上字第1110號判例要旨參照）；又舉發通知
    單移送前如發現有錯誤，舉發員警得自行更正並加蓋職名章
    等情，業經台北縣政府警察局以99年6 月11日北縣警交字第
    0990 078509 號函回覆在案（見本院(三)卷第70頁）。查丁○○、戊○○係本案交通違規之舉發員警本人，依前開函文，
    其等將舉發通知單移送前，尚屬有權登載之公務員，又2 人
    均係於移送主管前，即將前述舉發通知單加以不實登載，業
    經2 人供述明確（見本院(四)卷第19頁），則其等分別明知不
    實仍登載並持以繳款結案而行使，依首揭說明，自該當刑法
    第216 條、第213 條之行使公務員登載不實罪，是公訴人認
    被告2 人所為均係犯同法第216 條、第211 條之行使變造公
    文書罪，容有誤會，惟因起訴之基本事實相同，爰變更起訴
    法條。
四、被告甲○○與共同被告丙○○（另行審結），就行使變造公
    文書犯行，有犯意聯絡及行為分擔，為共同正犯；按職章，
    並非依印信條例由上級機關所製發，以表示該公務機關長官
    資格及其職務之印信（最高法院92年度台上字第4276號裁判
    要旨參照）；而被告甲○○與共同被告丙○○如犯罪事實一
    部分盜用案外人乙○○印章之行為，為變造舉發通知單之部
    分行為，又變造公文書之低度行為，為其後行使之高度行為
    所吸收，均不另論罪；被告丁○○、戊○○如犯罪事實二、
    三部分之公文書登載不實之低度行為，分別為其後行使之高
    度行為所吸收，均不另論罪。
五、爰審酌被告甲○○、丁○○、戊○○皆無前科，素行良好，
    有台灣高等法院被告前案紀錄表在卷可按，且均已坦承犯行
    ，深具悔意，又甲○○係因欠缺正確法治觀念，致犯本案，
    丁○○、戊○○身為警務人員，本當忠實執行警察職務，竟
    便宜行事而犯本案，雖有不該，然未藉此犯行圖利，被告3
    人犯行尚非惡劣，及其等各別之犯罪動機、目的、手段、甲○○與共犯丙○○間行為分擔與情節輕重等一切情狀，各量
    處如主文所示之刑。查被告甲○○、丁○○本案犯罪時間皆
    在96年4 月24日以前，係在中華民國九十六年罪犯減刑條例
    第2 條第1 項規定之基準日之前，應依該條例第2 條第1 項
    第3 款、第7 條等規定，減其宣告刑期2 分之1 。按被告3
    人前未曾受有期徒刑以上刑之宣告，有臺灣高等法院被告全
    國前案紀錄表可稽，其等因一時失慮，偶罹刑典，惟事後已
    坦承犯行，深具悔意，信其經此偵審程序後，應知警惕而無
    再犯之虞，本院因認所宣告之刑，以暫不執行為適當，爰宣
    告甲○○、丁○○緩刑2 年，戊○○緩刑3 年，以啟自新；
    然因被告3 人犯罪性質已對國家公務進行、公文之信賴產生
    影響，故本院認除前開緩刑之宣告外，另有科予一定負擔之
    必要，遂斟酌被告犯行情節，併依刑法第74條第2 項第4 款
    規定，諭知被告甲○○、丁○○各應向國庫支付10,000元；
    被告戊○○應向國庫支付20,000元。
六、據上論斷，應依刑事訴訟法第273 條之1 第1 項、第299 條
    第1 項前段、第300 條，刑法第28條、第216 條、第211 條
    、第213 條、第74條第1 項第1 款、第2 項第4 款，中華民
    國九十六年罪犯減刑條例第2 條第1 項第3 款、第7 條，判
    決如主文。
本案經檢察官賴建如到庭執行職務。
中    華    民    國    99    年    9     月    24    日
                  刑事第十五庭  法  官  洪珮婷
以上正本證明與原本無異。
如不服本判決，應於收受本判決後10日內向本院提出上訴書狀，
並應敘述具體理由，如未敘述上訴理由者，應於上訴期間屆滿後
20日內補提理由書狀於本院（均須按他造當事人之人數附繕本）
，切勿逕送上級法院。
                                書記官  陳永訓
中    華    民    國    99    年    9     月    27    日
刑法第216 條
行使第210 條至第215 條之文書者，依偽造、變造文書或登載不
實事項或使登載不實事項之規定處斷。
刑法第211 條
偽造、變造公文書，足以生損害於公眾或他人者，處1 年以上7
年以下有期徒刑。
刑法第213條
公務員明知為不實之事項，而登載於職務上所掌之公文書，足以
生損害於公眾或他人者，處1 年以上7 年以下有期徒刑。

司法院資訊處製作；財團法人民間司法改革基金會備份。
